# 请教陈版主，减资退股导致的控制权转移的特殊案例

提问人：sunwen690 时间：2018-01-06 16:28:26
请教陈版主， 陈老师，我们在审计中遇到了减资退股导致的控制权转移的特殊案例，想请您指点一下其中的处理会计处理原则和方法。具体案例为： 减资前，某央企集体资产运营中心和B公司是A公司的股东，B公司是A公司的控股股东（持股93%）,集体资产运营中心是A公司的小股东（持股比例7%）。本期（ 2017 年）公司A为公司B办理了减资退股，减资后，集体资产运营中心变为A公司唯一股东，即集体资产运营中心对A公司的持股比例上升至100%。A公司减资前的股本是 4000 万元，减资后的股本是 280 万元。集体资产运营中心和B公司无关联关系。 集体资产运营中心对A公司持有的股权，最初作长期股权投资核算；后准则修改变更为可供出售金融资产核算（仍用账面原值 280 万元）。现B公司依据协议减资退出，A公司相应减少实收资本。集体资产运营中心对B公司的持股比例上升至100%。集体资产运营中心会计认为个别会计报表应直接将可供出售金融资产的账面价值（ 280 万元）调至长期股权投资核算，即 借：长期股权投资-A公司 280 万元 贷：可供出售金融资产-A公司 280 万元 在期末，集体资产运营中心编制合并财务报表时，资产负债表不调整期初数，期末数将A公司的期末数并入合并资产负债表；利润表不调整上期数，本期数将购买日后的A公司的利润表数据并入合并利润表。
审计项目组内部有不同意见，一方认可集体资产运营中心的会计处理；另一方认为应按照“企业因追加投资等原因能够对非同一控制下的被投资方实施控制的”处理原则进行会计处理。
请陈版主指导一下，集体资产运营中心的会计处理观点是否合适？

回答人：chenyiwei
从你说的情况看，集体资产运营中心取得A的控制权是非同一控制下合并，因此应采用你说的第二种意见，应按照“企业因追加投资等原因能够对非同一控制下的被投资方实施控制的”处理原则进行会计处理。 个别报表和合并报表层面，都应将这部分原持有股权于购买日的公允价值作为长期股权投资成本（可根据支付给B的退股款按比例计算确定该7%股份的公允价值），作为后续的成本基础，该成本减去A的剩余可辨认净资产公允价值后的差额为商誉或者负商誉。

提问人：sunwen690 时间：2018-01-08 10:34:41
2008 年企业会计准则解释第 1 号目前废止了吗

回答人：chenyiwei
没有废止。但其中有一些规定是仅适用于新准则首次执行日的过渡衔接规定，不适用于其他情况。

提问人：shuijing1220 时间：2019-05-30 13:31:38
陈版主， 此类事项，公司股东减资退出，导致另一方股东100%控股，注册资本也相应减少。另一方股东未支付任何对价，单纯是被动导致持股比例发生了变化。不太明白为什么要参照“追加投资”。

回答人：chenyiwei
与购买少数股权导致股权比例上升对合并报表层面的影响相同，都是少数股东从合并主体撤资。